【裁判字號】    97,簡上,861
【裁判日期】    970930
【裁判案由】    毒品危害防制條例
【裁判全文】
臺灣板橋地方法院刑事判決             97年度簡上字第861號
上  訴  人
即  被  告  甲○○
上列上訴人因違反毒品危害防制條例案件，不服本院中華民國97
年5 月30日第一審簡易判決（97年度簡字第290 號，聲請簡易判
決處刑案號：97年度毒偵字第9126號），本院管轄第二審之合議
庭判決如下：
    主      文
上訴駁回。
    事實及理由
一、本案經本院審理結果，認第一審判決以被告甲○○所為係犯
    毒品危害防制條例第10條第2 項之施用第二級毒品罪，依刑
    事訴訟法第449 條第1 項前段、第3 項、第454 條第2 項，
    毒品危害防制條例第10條第2 項，刑法第11條前段、第47條
    第1 項、第41條第1 項前段之規定，並審酌被告犯罪之素行
    、犯罪之動機、目的、手段、所生危害暨犯罪後之態度等一
    切情狀，量處有期徒刑5 月，並諭知易科罰金之折算標準，
    其認事用法及量刑均屬妥適，應予維持，除補充前科事實：
    「甲○○：(一)於民國87年間，因施用毒品案件，經臺灣臺北
    地方法院以87年度毒聲字第1704號裁定送觀察、勒戒後，認
    無繼續施用毒品傾向，於88年1 月7 日執行完畢釋放出所，
    復經臺灣臺北地方法院檢察署檢察官以87年度偵字第26472
    號為不起訴處分確定；(二)於88年間，因施用毒品案件，經臺
    灣臺北地方法院以88年度毒聲字第1909號裁定送觀察、勒戒
    後，認有繼續施用毒品傾向，經同法院以88年度毒聲字第23
    53號裁定令入戒治處所施以強制戒治，再經同法院以89年度
    毒聲字第994 號裁定停止戒治，而於89年6 月5 日停止戒治
    ，所餘期間交付保護管束，於89年8 月27日保護管束期滿，
    強制戒治視為執行完畢；此部分施用毒品犯行，並經同法院
    以89年度簡字第1266號判決判處有期徒刑6 月確定；(三)於90
    年間，因施用毒品案件，經本院以90年度毒聲字第2305號裁
    定令入戒治處所施以強制戒治，復經本院以91年度毒聲字第
    1685號裁定停止戒治，而於91年6 月26日停止戒治，所餘期
    間交付保護管束（轉執行下述之有期徒刑），於91年8 月16
    日保護管束期滿，強制戒治視為執行完畢；此部分施用毒品
    犯行，並經本院以90年度易字第2406號判決分別判處有期徒
    刑6 月、3 月，應執行有期徒刑8 月，再經臺灣高等法院以
    91年度上易字第2325號判決駁回上訴確定，並連同上開(二)後
    段所示之有期徒刑，送監接續執行，於92年6 月12日縮短刑
    期假釋出監，於92年7 月30日假釋期滿，未經撤銷假釋，其
    未執行之刑，以已執行完畢論；(四)於95年間，因賭博案件，
    經本院以95年度簡字第2811號判決分別判處有期徒刑3 月、
    3 月確定；(五)於前開(三)所示之強制戒治執行完畢釋放後5 年
    內之95年間，再犯施用毒品案件，經本院以95年度易緝字第
    168 號判決判處有期徒刑8 月，上開(四)、(五)所示之數罪刑，
    經本院以96年度聲減字第2947號裁定減為有期徒刑1 月又15
    日、1 月又15日、4 月，應執行有期徒刑6 月確定，送監執
    行於96年5 月20日縮刑期滿執行完畢；(六)於前開(五)所示之施
    用毒品犯行後5 年內之96年間，因三犯施用毒品案件，經本
    院以96年度簡字第1939號判決分別判處有期徒刑3 月、5 月
    ，應執行有期徒刑6 月確定，復經本院以96年度聲減字第63
    09號裁定減為有期徒刑1 月又15日、2 月又15日，應執行有
    期徒刑3 月確定（尚未執行）」外，均引用第一審簡易判決
    書記載之事實、理由及證據（詳如附件）。
二、被告上訴雖否認犯行，辯稱：伊有輕微肝硬化，而服用友人
    告知之中藥及德國進口之肝藥，嗣於本案發生後，始知悉所
    服用之藥物有提神或麻黃成分云云。惟查：被告為警查獲後
    所排放尿液，經採樣送請臺灣檢驗科技股份有限公司，先以
    EIA 酵素免疫分析法初步檢驗，再以GC/MS 氣相層析質譜儀
    法確認檢驗，確呈甲基安非他命陽性反應之情，有該公司96
    年11月27日濫用藥物尿液檢驗報告1 紙附卷可稽（見偵查卷
    第35頁）。而按以氣相層析質譜儀作藥物及其代謝產物之定
    性及定量分析，幾乎不會有偽陽性反應產生，此為毒品檢驗
    學之常規，足認依上述檢驗方法，不致發生誤判偽陽性反應
    之情。再佐以毒品施用後於尿液、血液中可檢出之最大時限
    ，與使用劑量、使用頻率、施用方式、施用者飲用水量之多
    寡、個人體質、代謝情況、檢體收集時間點及所用檢測方法
    之靈敏度等因素有關，因個案而異，一般於尿液中可檢出之
    最大時限，甲基安非他命為1 至4 天，此經行政院衛生署管
    制藥品管理局81年2 月8 日藥檢一字第001156號函釋明確。
    而被告所採集之尿液，經檢驗公司以氣相層析質譜儀法檢驗
    呈甲基安非他命陽性反應，足徵被告於接受警員採尿前之96
    小時內（即4 天內），確有施用第二級毒品甲基安非他命無
    疑，是被告空言辯稱係服用藥物以致尿液呈毒品陽性云云，
    無非事後卸責之詞，殊無可採。
三、按毒品危害防制條例係於92年7 月9 日修正公布，自93年1
    月9 日施行，其中第20條、第23條將施用毒品之刑事處遇程
    序，區分為「初犯」及「5 年內再犯」、「5 年後再犯」。
    依其立法理由之說明：「初犯」，經觀察、勒戒或強制戒治
    後，應為不起訴處分或不付審理之裁定；經觀察、勒戒或強
    制戒治執行完畢釋放後，「5 年內再犯」者，因其再犯率甚
    高，原實施之觀察、勒戒及強制戒治既已無法收其實效，爰
    依法追訴或裁定交付審理。至於經觀察、勒戒或強制戒治執
    行完畢釋放後，「5 年後再犯」者，前所實施之觀察、勒戒
    或強制戒治已足以遮斷其施用毒品之毒癮，為期自新及協助
    其斷除毒癮，仍適用「初犯」規定，先經觀察、勒戒或強制
    戒治之程序。從而依修正後之規定，僅限於「初犯」及「5
    年後再犯」二種情形，始應先經觀察、勒戒或強制戒治程序
    。倘被告於5 年內已再犯，經依法追訴處罰，縱其第三次（
    或第三次以上）再度施用毒品之時間，在初犯經觀察、勒戒
    或強制戒治執行完畢釋放5 年以後，已不合於「5 年後再犯
    」之規定，且因已於「5 年內再犯」，顯見其再犯率甚高，
    原實施觀察、勒戒或強制戒治，已無法收其實效，即應依該
    條例第10條處罰（最高法院95年第7 次刑事庭會議決定要旨
    可參）。查被告有如前開一之(三)、(五)、(六)所補充之強制戒治
    執行完畢、於強制戒治執行完畢5 年內再犯及三犯施用毒品
    ，經法院判處罪刑確定等情，有臺灣高等法院被告前案紀錄
    表在卷可稽，被告既曾於強制戒治執行完畢釋放後「5 年內
    再犯及三犯」施用毒品犯行，且經法院判處罪刑確定，又四
    犯本案施用第二級毒品之犯行，自非屬毒品危害防制條第20
    條第3 項所定「5 年後再犯」之情形。是被告於5 年後四犯
    本案施用第二級毒品之罪，事證明確，應依法論科。
四、從而，原審予以論罪科刑，其認事用法並無違誤，量刑亦屬
    妥適，被告上訴空言否認犯行，為無理由，應駁回其上訴。
五、被告經合法傳喚，無正當理由未於審判期日到庭，爰依刑事
    訴訟法第371 條規定，不待其陳述，由檢察官一造辯論而逕
    行判決，併此敘明。
據上論斷，應依刑事訴訟法第455 條之1 第1 項、第3 項、第36
8 條、第371 條、第373 條，判決如主文。
本案經檢察官郭季青到庭執行職務。
中    華    民    國    97    年    9     月    30    日
                  刑事第十七庭  審判長法  官  許必奇
                                      法  官  陳明偉
                                      法  官  鄧雅心
以上正本證明與原本無異。
本判決不得上訴。
                                      書記官  王小芬
中    華    民    國    97    年    9     月    30    日
附件：


司法院資訊處製作；財團法人民間司法改革基金會備份。
